臺灣基隆地方法院基隆簡易庭民事判決
110年度基簡字第119號
原      告  甲    (姓名、住所詳對照表)
法定代理人  甲父  (姓名、住所詳對照表)  
原告甲之法定代理人兼上一人
訴訟代理人  甲母  (姓名、住所詳對照表)  


被      告  乙    (姓名、住所詳對照表)
兼  上一人
法定代理人  乙父  (姓名、住所詳對照表)
            乙母  (姓名、住所詳對照表)
被      告  丙    (姓名、住所詳對照表)
兼  上一人
法定代理人  丙母  (姓名、年籍、地址詳對照表)
上列當事人間損害賠償事件，本院於民國110年1月27日言詞辯論
終結，判決如下：
    主  文
被告乙、乙父、乙母應連帶給付原告新臺幣肆萬元，及自民國一
百一十年一月十三日起至清償日止，按年息百分之五計算之利息
。
原告其餘之訴駁回。
訴訟費用由被告乙、乙父、乙母連帶負擔五分之一，餘由原告負
擔。　　
本判決原告勝訴部分得假執行，但被告乙、乙父、乙母如以新臺
幣肆萬元為原告預供擔保，得免為假執行。
    事實及理由
一、原告起訴主張：
    原告與被告乙、丙均為基隆市○○高級中學國中部(下稱○○高
    中國中部)之同班同學，長期以來原告即受被告乙、丙之霸
    凌，被告乙每每受被告丙之指示對原告恐嚇或訕笑。被告乙
    於民國109年6月4日在教室因便當少問題，當同學面前公然
    辱罵原告「弱智、智障、以後在路邊撿垃圾」及三字經等語
    ，並叫原告下樓拿便當，經原告表明不要時，復對原告稱：
    「你再繼續看，我們就直接打你」等語恐嚇原告，使原告心
    生畏懼，並趁原告離開教室時，在原告之便當中吐口水，致
    使原告在不知情下吃下，後經同學告知始知此事。此有本院
    少年法庭109年度少調字第361號裁定可證。而本院少年法庭
    就前揭之非行事件雖認定無法證明被告丙是否有移送意旨所
    指之非行行為，惟依基隆市暖暖高級中學校園事件其他關係
    人訪談紀錄表之記錄可知，被告丙係唆使被告乙霸凌原告之
    人。本件原告因受被告乙、丙之霸凌以致患有焦慮之適應疾
    病，而有情緒焦慮作惡夢之症狀，爰依民法第184條第1項、
    第185條第2項、第195條第1項之規定，請求被告乙、丙負連
    帶損害賠償責任。又被告乙、丙於行為時均尚未滿20歲，被
    告乙父、乙母為被告乙之法定代理人，被告丙母為被告丙之
    法定代理人，自應依民法第187條第1項規定，分別與被告乙
    、丙連帶負賠償責任，為此提起本件訴訟，並聲明：㈠被告
    乙、丙應連帶給付原告甲新臺幣(下同)20萬元，及自起訴狀
    繕本送達翌日起至清償日止，按年息百分之5計算之利息。㈡
    被告乙、乙父、乙母應連帶給付原告20萬元，及自起訴狀繕
    本送達翌日起至清償日止，按年息百分之5計算之利息。㈢被
    告丙、丙母(贅載０００)應連帶給付原告20萬元，及自起訴狀
    繕本送達翌日起至清償日止，按年息百分之5計算之利息。㈣
    前三項所命之給付中，如任一被告為給付，其他被告於其給
    付範圍內，同免給付義務。㈤訴訟費用由被告等人負擔。
二、被告抗辯略以：
　㈠被告乙、乙父、乙母部分：
　　兩造間是彼此互嗆，老師有處罰被告乙，被告乙有向原告道
    歉。被告乙並非無故辱罵原告，被告乙問原告為什麼不去拿
    便當，但原告說被告乙沒手沒腳、殘障，被告乙才講這些話
    ，且並不是刻意要吐口水在原告便當上，是轉身吐口水，往
    原告方向吐，但沒有吐在便當上等語。並聲明：請求駁回原
    告之訴。
　㈡被告丙、丙母部分：
　　原告之法定代理人稱原告從國一開始就受到霸凌，但校園調
    解紀錄記載是同學互罵、同學間的打鬧等語。並聲明：請求
    駁回原告之訴。
三、本院之判斷：
　㈠原告主張：原告與被告乙、丙為國中同班同學，被告於109年
    6月4日16時在教室，因便當少問題，當同學面前公然辱罵原
    告「弱智、智障、以後在路邊撿垃圾」及三字經等語，並叫
    原告下樓拿便當，經原告表明不要時，對原告出言：「你再
    繼續看，我們就直接打你」等語恐嚇原告，使原告心生畏懼
    ，並趁原告離開教室時，在原告之便當中吐口水，致使原告
    在不知情下吃下等情。經查，被告乙因此經本院少年法庭於
    109年12月7日以109年度少調字第361號裁定不付審理，交家
    長嚴加管教，有該裁定影本在卷可稽，被告乙父、乙母對此
    亦無爭執。被告乙雖辯稱：是因為原告先罵伊沒手沒腳、殘
    障，伊才講這些話，且是習慣轉身吐口水，往原告方向吐，
    沒有吐在便當上云云，惟被告乙在原告便當吐口水等情，經
    證人於警詢時陳述明確，被告乙空言否認，並非可取，且縱
    使原告先出言罵被告乙，亦無解於乙上揭公然侮辱、恐嚇及
    吐口水於原告便當使原告吃下等行為之侵權行為責任，被告
    乙所辯並非可取。綜上，被告乙確有於109年6月4日為上揭
    公然侮辱、恐嚇及吐口水於原告便當而使原告吃下等故意侵
    權行為，堪予認定。
  ㈡按因故意或過失，不法侵害他人之權利者，負損害賠償責任
    ，故意以背於善良風俗之方法，加損害於他人者，亦同。無
    行為能力人或限制行為能力人，不法侵害他人之權利者，以
    行為時有識別能力為限，與其法定代理人連帶負損害賠償責
    任。不法侵害他人之身體、健康、名譽、自由、信用、隱私
    、貞操，或不法侵害其他人格法益而情節重大者，被害人雖
    非財產上之損害，亦得請求賠償相當之金額。民法第184條
    第1項、第187條第1項前段、第195條第1項前段分別定有明
    文。本件被告乙對於原告有前開三、㈠所述之侵權行為，既
    經認定，且以公然侮辱、恐嚇及吐口水於便當使原告吃下之
    方式，足以使原告人格受辱及感到畏懼，其情節自屬重大，
    而被告乙父、乙母並未舉證證明其監督並未疏懈，或縱加以
    相當之監督，而仍不免發生損害，則依前揭規定，原告主張
    被告乙、乙父、乙母應負連帶損害賠償責任，自屬有據。次
    按慰撫金之賠償其核給之標準固與財產上損害之計算不同，
    然非不可斟酌雙方身分資力與加害程度，及其他各種情形核
    定相當之數額（最高法院51年台上字第223號判例可資參照
    ）。本院爰審酌被告乙為未成年人，於思慮欠周之情形下，
    為上述侵權行為，並衡酌其侵權行為之態樣、方法等一切情
    狀，認原告請求之精神慰撫金以4萬元為適當，逾此部分之
    請求則無理由。
　㈢次查，除上揭三、㈠所認定之被告乙故意侵權行為外，原告主
    張受被告乙、丙長期罷凌、恐嚇、訕笑，及被告丙教唆被告
    乙為上揭三、㈠之故意侵權行為等情，則為被告乙、丙所否
    認。原告雖提出基隆市立暖暖高級中學校園事件其他關係人
    訪談記錄表，惟觀之該等紀錄表之內容，受訪談人表示，被
    告乙雖會對於原告有不禮貌之言詞、被告乙、丙會對原告嘲
    笑或開玩笑，但原告也有「回嗆」，或「互嗆」、「互罵髒
    話」等情形。又受訪談人所述之不禮貌言詞、嘲笑、開玩笑
    情形，並非具體明確，且亦與原告、被告乙、丙及其他同學
    平常之相處及溝通、互動方式有關，尚難僅以有言詞不禮貌
    、嘲笑、開玩笑，即據以認定被告乙、丙有「長期霸凌、恐
    嚇、訕笑原告」之故意侵權行為，且依訪談記錄之內容，亦
    無從認定係被告丙教唆被告乙為上揭㈠之故意侵權行為，此
    外，原告並未提出其他確切證據證明被告乙、丙有原告所指
    此部分侵權行為，原告此部分之主張並非可採。
  ㈣綜上所述，原告依民法侵權行為之規定，請求被告乙、乙父
    、乙母連帶賠償4萬元，及自起訴狀繕本送達翌日即109年1
    月13日起至清償日止，按年息百分之5計算之利息，為有理
    由，應予准許。逾此範圍之請求，則無理由，應予駁回。
四、本件事證已臻明確，兩造其餘主張陳述及所提之證據，與本
    院前開認定無涉或無違，於判決結果不生影響，爰不一一論
    述，附此敘明。
五、本件原告勝訴部分，係民事訴訟法第427條第1項適用簡易程
    序所為被告乙、乙父、乙母敗訴之判決，依同法第389條第1
    項第3款之規定，應依職權宣告假執行。並依同法第392條第
    2項規定，宣告被告乙、乙父、乙母預供擔保，得免為假執
    行。
六、據上論結，原告之訴為一部有理由，一部無理由，依民事訴
    訟法第436條第2項、第79條、第85條第2項、第389條第1項
    第3款、第392條第2項之規定，判決如主文。
中　　華　　民　　國　　110 　年　　2 　　月　　24　　日
                  基隆簡易庭  法  官  高偉文
以上正本係照原本作成。
對於本件判決如有不服，應於收受送達後20日內向本院提出上訴
書狀，上訴於本院合議庭，並按他造當事人之人數附具繕本。如
委任律師提起上訴者，應一併繳納上訴審裁判費。
中　　華　　民　　國　　110 　年　　2 　　月　　24　　日
                              書記官  王人俊